臺灣桃園地方法院民事判決　九十年度簡上字第二五五號
　　上　訴　人　甲○○
　　被上訴人　　乙○○
右當事人間請求清償債務事件，上訴人對於中華民國九十年九月二十四日本院中壢簡
易庭九十年度壢簡字第六五三號第一審判決提起上訴，本院判決如左：
    主      文
原判決廢棄。
被上訴人應給付上訴人新臺幣壹拾壹萬捌仟參佰元，及自民國九十年四月十三日起至
清償日止，按年息百分之五計算之利息。
第一、二審訴訟費用由被上訴人負擔。
    事      實
甲、上訴人方面：
一、聲明：求為判決如主文第一、二項所示。
二、陳述：除與原審判決書所載者相同茲予引用外，補稱：
          訴外人大千營造工程有限公司登記負責人為劉秀娥，吳川溪是其丈夫，亦
    　　　為營造公司之實際負責人，被上訴人係該公司之工人，因吳川溪之轉介，
      　　被上訴人於民國（下同）八十九年間委請上訴人承攬其位於桃園縣中壢市
     　　 ○○路九七巷十六之二號四樓房屋鐵門、鐵窗、採光罩之裝設及鋁門修改
          之工程，約定工程款為新台幣（下同）十一萬八千三百元，上訴人於八十
          九年六月三日已依約將前開工程完工，然被上訴人仍尚未給付該筆工程款
          ，為此，上訴人曾向被上訴人追討，於八十九年八月三日吳川溪基於介紹
          人之身分與上訴人及被上訴人達成協議，吳川溪同意若被上訴人尚有薪資
          足以扣除該筆工程款時，其願意代為轉付該筆工程款，為此，上訴人於估
          價單上載明「同意吳川溪付款」後，由被上訴人簽名，然八十九年八月份
          後吳川溪與被上訴人間之工資均未結算，直至八十九年十月下旬，吳川溪
          才表示被上訴人之工資已結算，其無工資可代為轉付工程款。從而，系爭
          工程款既為上訴人承作被上訴人之工程，本應由被上訴人負擔該筆工程款
          ，為此，爰依雙方之承攬契約提起本件訴訟。
三、證據：援用原審之立證方法；並聲請傳訊證人吳川溪。
乙、被上訴人方面：
一、聲明：求為判決駁回上訴。
二、陳述：除與原審判決書所載者相同茲予引用外，補稱：
        　系爭工程款於承攬工程約定之初，上訴人、被上訴人及第三人吳川溪三人
        　協議同意由吳川溪給付，由吳川溪負擔清償責任，吳川溪再由被上訴人薪
        　資中扣除，因此，被上訴人之薪資早被吳川溪扣除，故本件工程款上訴人
　　　　　於承攬之時，被上訴人已因前述協議脫離原債權債務關係，被上訴人自毋
　　　　　庸負擔本件債務。又被上訴人為吳川溪工作尚有未領之工資總計五十餘萬
　　　　　元，故該工資足以扣除系爭工程款，吳川溪應有義務承擔系爭債務，上訴
　　　　　人不得向被上訴人請求。又吳川溪於庭訊時證稱：被上訴人陸陸續續工作
　　　　　，但工資不夠抵扣工程款，故其未代扣等情均非事實，被上訴人確實於吳
　　　　　川溪處尚有五十餘萬元之工資未領，既第三人吳川溪已將薪資扣抵，上訴
　　　　　人應向吳川溪求償該筆工程款。
三、證據：援用原審之立證方法。
    理  由
一、本件上訴人起訴主張被上訴人於八十九年間透過吳川溪之介紹認識上訴人，並委
    請上訴人承攬其位於桃園縣中壢市○○路九七巷十六號之二四樓房屋之鐵門、鐵
    窗、採光罩之裝設及鋁門修改之工程，約定工程款為十一萬八千三百元，上訴人
    於同年六月三日已將工程完成，然被上訴人卻拒絕給付工程款，雖上訴人於向被
    上訴人追討債務之際，吳川溪有同意若被上訴人有工資尚未領取時，願意代為轉
    付工程款，然吳川溪嗣後表示因被上訴人之工資業領取完畢，已無工程款代為轉
    付，而被上訴人既為定作人，自應給付系爭工程款，為此，提起本件訴訟。
二、被上訴人對於其於八十九年透過吳川溪之介紹認識上訴人，並委請上訴人承攬其
    所有房屋之鐵門窗，該工程已完工，但尚有十一萬八千三百元之尾款未給付等情
    並不爭執，惟抗辯系爭工程款業已由上訴人、被上訴人及吳川溪同意由吳川溪為
    債務承擔，即由吳川溪將被上訴人存留在該處未領之工資代為扣繳工程款，既被
    上訴人尚有工資五十餘萬元未領取，足見，吳川溪應為債務承擔，被上訴人已脫
    離系爭債權債務關係，故上訴人自不得向被上訴人請求給付系爭工程款云云。
三、本件上訴人主張被上訴人於八十九年間委請其承攬被上訴人位於桃園縣中壢市○
    ○路九七巷十六之二號四樓房屋之鐵門、鐵窗、採光罩及鋁門工程，約定工程款
    十一萬八千三百元，該工程已於同年六月三日完工，惟工程款迄今均未給付等情
    ，為被上訴人所不爭執，並業據上訴人提出估價單及照片各一紙為證，故堪信上
    訴人此部份主張為真實。
四、又上訴人主張被上訴人既為系爭工程之定作人，其應有義務給付工程款，而被上
    訴人對此則以訴外人吳川溪、上訴人及被上訴人協議以被上訴人在吳川溪未領之
    工資扣除，既吳川溪已承擔系爭債務，被上訴人自已脫離該債權債務關係云云抗
    辯。然查，經本院傳訊證人吳川溪到庭證稱：「當初被上訴人是在我工地作臨時
    工，我工地需要作鐵架，兩造因此認識，被上訴人向上訴人請求訂購鐵門窗，上
    訴人主張被上訴人未給付貨款，上訴人告訴我時，我有跟他說如果被上訴人有繼
    續在我這邊工作，工資若足夠抵工程款，以及被上訴人同意時我願意代扣工資，
    但是上訴人斷斷續續工作，工資不夠抵工程款，所以我沒有代扣」、「當時我是
    向上訴人說若有工資且經被上訴人同意，我就願意將他工資代轉付給上訴人」（
    見本院九十年一月二十八日及九十一年三月四日之準備程序筆錄），足見，證人
    吳川溪證稱其乃以被上訴人有工資未領為前提始願意代為付款，易言之，證人吳
    川溪證稱其債務承擔乃以「被上訴人有足夠扣抵系爭工程款之工資未領」為停止
    條件。本院參酌證人所述與上訴人主張情節互核一致，且依一般常理，被上訴人
    與證人並無特殊關係，證人實無單純為債務承擔之理，但若被上訴人有相當於工
    程款金額之工資未領，證人以該款項代為付款，不僅確保被上訴人付款，且無損
    及證人之利益，顯較合於常情，應認證人此部份證詞為可採。故可知，本件證人
    吳川溪之債務承擔乃屬附停止條件之債務承擔為真實。
五、綜上所述，上訴人、被上訴人與吳川溪對於系爭工程款之協議為附條件之債務承
    擔，吳川溪承擔債務以被上訴人有足夠抵扣工程款之工資尚未領取為停止條件，
    條件未成就前，被上訴人仍未脫免原債權債務關係，而該停止條件之成就，係有
    利於被上訴人之事實，自應由被上訴人負舉證責任。惟被上訴人主張其尚有五十
    餘萬元之工資未領取，已遭證人吳川溪所否認，而被上訴人對此亦無法提出其他
    證據以證其說，故難認其尚有足夠扣抵工程款之工資於吳川溪處未領取，應認吳
    川溪承擔債務之停止條件未成就，故被上訴人自不得抗辯系爭工程款之債務已由
    吳川溪債務承擔，自己已脫離原債權債務關係，被上訴人此部份抗辯並不足採。
    從而，上訴人本於承攬法律關係，請求被上訴人給付十一萬八千三百元及自起訴
    狀繕本送達翌日即九十年四月十三日起至清償日止，按年息百分之五計算之利息
    ，為有理由，應准許之。原審為上訴人敗訴之判決，尚有未洽。上訴意旨指摘原
    判決不當，求與廢棄改判，為有理由。爰由本院予以廢棄改判，如主文第二項所
    示。
五、據上論結，本件上訴為有理由，依民事訴訟法第四百三十六條之一第三項、第四
    百五十條、第七十八條，判決如主文。
中　　　華　　　民　　　國　　九十一　　年　　　五　　　月　　　二　　　日
                            臺灣桃園地方法院民事第二庭
~B審判長法官　邱瑞祥
~B法　　　官　文衍正
~B法　　　官　田玉芬
右為正本係照原本作成
本件不得上訴
中　　　華　　　民　　　國　　九十一　　年　　　五　　　月　　　二　　　日
~B法院書記官　羅文
